臺灣高等法院民事裁定
109年度訴易字第26號
原  告  周藝峰（原名周昭仁）
              
被  告  林羿龍
        徐禎文
        彭碧蓮
        謝朝元
        陳臻誼
上列當事人間請求侵權行為損害賠償事件，原告提起刑事附帶民
事訴訟，經本院刑事庭裁定移送前來（107年度附民字第419號）
，本院裁定如下：
    主      文
原告之訴及假執行之聲請均駁回。
訴訟費用由原告負擔。
    事實及理由
一、按因犯罪而受損害之人，固得依刑事訴訟法第487條第1項之
    規定，於刑事訴訟程序附帶提起民事訴訟，對被告及依民法
    負賠償責任之人請求回復其損害；惟附帶民事訴訟，係因犯
    罪而受損害之人請求回復其損害之程序，其請求之範圍，應
    依民法之規定，故附帶民事訴訟必限於起訴之犯罪事實侵害
    個人私權，致生損害者，始得提起之，否則縱令得依其他事
    由，提起民事訴訟，亦不得於刑事訴訟程序附帶為此請求。
    又不得提起附帶民事訴訟而提起者，其訴之不合法，不因刑
    事庭移送民事庭而受影響，受移送之民事庭應認原告之訴屬
    民事訴訟法第249條第1項第6款所定起訴不備其他要件，以
    裁定駁回之（最高法院60年台上字第633號、44年台抗字第4
     號判例參照）。 　　
二、原告提起附帶民事訴訟主張：被告林羿龍、徐禎文、彭碧蓮
    、謝朝元、陳臻誼（下各分稱其名，並合稱被告等5人）邀
    伊參與投資說明會，並宣稱投資未經政府核准證券股票可獲
    利，伊不疑而陸續投資共計新臺幣（下同）135萬元，致受
    有損害，爰依侵權行為、不當得利等法則，求為命被告等5
    人應連帶給付135萬元，及自刑事附帶民事訴訟起訴狀送繕
    本送達翌日起至清償日止，按年息5％計算利息之判決，並願
    供擔保請准宣告假執行。查，本院107年度金上重訴字第13
    號刑事判決就事實欄一、（一）部分，認定被告5等人共同
    違反證券交易法第22條第1項規定，犯修正前證券交易法第17
    5條之非法募集、發行有價證券罪，以及共同違反證券交易法
    第44條第1項規定，犯證券交易法第175條之非法經營證券業
    務罪，並從一重依修正前證券交易法第175條之非法募集、發
    行有價證券罪論處；就事實欄一、（二）部分，認定徐禎文
    、彭碧蓮、謝朝元、陳臻誼共同違反證券交易法第22條第1
    項規定，犯證券交易法第174條第2項第3款之非法募集、發行
    有價證券罪，以及共同違反證券交易法第44條第1項規定，
    犯證券交易法第175條之非法經營證券業務罪，並從一重依證
    券交易法第174條第2項第3款之非法募集、發行有價證券論處
    等情（見本院卷第10至13頁、第38至40頁）。惟證券交易法
    第22條第1項非向主管機關申報生效後，不得募集有價證券
    之規範目的，重在藉由國家對發行公司之管理、監督，直接
    維護證券投資市場秩序、公平性之公法益，投資人之私權並
    非該規定直接保護之法益，故原告並非該罪之直接被害人（
    最高法院80年度台抗字第253號裁定意旨可參）。又證券交易
    法第175條第1項規定違反同法第44條第1項「非證券商不得
    經營證券業務」，應受刑事處罰，其為維護國家有關證券業
    務應經許可之制度，旨在貫徹金融政策上禁止非法經營證券
    業務，以有效管理有價證券之募集、發行、買賣，配合國家
    金融政策，健全金融經濟秩序，所保護者為國家對社會經濟
    活動監督及管理之社會法益，而非個人法益，縱原告受有其
    所指之上開投資交易損害，仍非被告等5人所犯上開罪名之
    直接受損害之人，不得在刑事訴訟程序中提起附帶民事訴訟
    。
三、綜上所述，本件雖經刑事庭以107年度附民字第419號裁定移
    送前來，惟揆諸前揭說明，原告之訴為不合法，自應裁定駁
    回其訴，其假執行之聲請亦失所依據，應併予駁回。
四、據上論結，原告之訴為不合法。依民事訴訟法第249條第1項
    第6款、第95條、第78條，裁定如主文。
中　　華　　民　　國　　109 　年　　3 　　月　　27　　日
                  民事第四庭 
                      審判長法  官  傅中樂
                            法  官  周祖民
                            法  官  趙伯雄
正本係照原本作成。
不得抗告。
中　　華　　民　　國　　109 　年　　3 　　月　　27　　日
　　　　　　　　　  　　　　書記官  陳韋杉